【裁判字號】    97,訴,986
【裁判日期】    980422
【裁判案由】    違反台灣地區與大陸地區人民關係條例等
【裁判全文】
臺灣基隆地方法院刑事判決               97年度訴字第986號
公  訴  人  臺灣基隆地方法院檢察署檢察官
被      告  丙○○
指定辯護人  本院公設辯護人甲○○
上列被告因違反臺灣地區與大陸地區人民關係條例等案件，經檢
察官提起公訴（97年度偵字第1458號），本院判決如下：
    主  文
丙○○共同意圖營利違反不得使大陸地區人民非法進入臺灣地區
之規定，處有期徒刑年。減為有期徒刑壹年陸月。緩刑年。
    事  實
一、丙○○前因經濟狀況不佳，明知大陸地區人民倘無與臺灣地
    區人民結婚之真意，不得以配偶身分入境臺灣地區，透過綽
    號「阿弟仔」、真實姓名年籍不詳成年男子之介紹，得知可
    以假結婚之方式使大陸地區人民非法進入台灣地區，為貪圖
    利益，竟與「阿弟仔」共同基於意圖營利使大陸地區人民非
    法進入臺灣地區之犯意聯絡，並與大陸地區女子張雪妮（已
    於民國95年10月5日遭遣送出境）、「阿弟仔」共同基於行
    使使公務員登載不實文書之犯意聯絡，由「阿弟仔」出資購
    買機票，丙○○與「阿弟仔」遂於民國92年7月30日一同前
    往大陸地區陝西省，丙○○與大陸地區女子張雪妮於92年8
    月21日，在陝西省辦理結婚手續，並於92年8月22日在陝西
    省公證處登記結婚，取得結婚公證書後，丙○○與「阿弟仔
    」先行返臺。嗣丙○○及「阿弟仔」於92年9月15日持上開
    結婚公證書及財團法人海峽交流基金會所核發，證明前述公
    證書與陝西省公證員協會寄交之公證書副本相符之證明書，
    前往基隆市安樂區戶政事務所申請辦理結婚之戶籍登記，使
    該管公務員經形式審查後，將丙○○與張雪妮結婚此一不實
    事項登載於職務上所掌之戶籍謄本公文書上，足以生損害於
    戶政機關對於戶籍登記管理之正確性。再由丙○○於92年9
    月16日持已填妥之「大陸地區人民進入臺灣地區旅行證申請
    書」及上述登載不實之戶籍謄本等資料，向內政部警政署入
    出境管理局（下稱境管局）申請以探親名義申請張雪妮入境
    臺灣地區而行使之，經承辦人員為實質審查後，准予核發中
    華民國臺灣地區旅行證。張雪妮遂得以於93年1月13日，持
    上開旅行證非法進入臺灣地區，丙○○則因此獲利新臺幣（
    下同）5萬元。嗣因員警於97年間偵辦丙○○涉犯另件竊盜
    案件時，察覺有異，始循線查獲。
二、案經基隆市警察局第四分局報請台灣基隆地方法院檢察署檢
    察官偵查起訴。
    理   由
一、證據能力部分：按被告以外之人（包括證人、鑑定人、告訴
    人、被害人及共同被告等）於審判外之陳述，雖不符前四條
    之規定，而經當事人於審判程序同意作為證據，法院審酌該
    言詞陳述或書面陳述作成時之情況，認為適當者，亦得為證
    據。當事人、代理人或辯護人於法院調查證據時，知有第15
    9條第1項不得為證據之情形，而未於言詞辯論終結前聲明異
    議者，視為有前項之同意，刑事訴訟法第159條之5定有明文
    。本件檢察官、被告及辯護人並未就卷內證據資料之證據能
    力有所爭執，且迄於言詞辯論終結前，均未主張有刑事訴訟
    法第159條第1項不得為證據之情形，是應認已同意卷內證據
    均得作為證據，且經本院審酌後，認無不適當之情形，應認
    本案調查之卷內證據均有證據能力，合先敘明。
二、上開犯罪事實，業據被告丙○○坦承不諱，並有被告與大陸
    地區女子張雪妮之結婚公證書、財團法人海峽交流基金會92
    年9月12日證明書、被告之戶籍謄本影本、護照影本、內政
    部警政署大陸地區人民資訊管理系統列印資料、大陸地區人
    民行方不明資料報表、基隆市安樂區戶政事務所97年4月11
    日基安戶字第0970001136號函所附戶籍謄本、中華人民共和
    國陝西省公證處公證書、結婚登記申請書、內政部入出國及
    移民署97年4月14日移署資處寰字第09711039460號函所附張
    雪妮入出國日期證明書、大陸地區人民進入台灣地區旅行證
    申請書、大陸地區人民進入台灣地區保證書、中華民國台灣
    地區補出境申請書、桃園縣政府警察局楊梅分局95年10月5
    日楊警分陸字第0958009360號函等在卷可佐，足認被告之自
    白與事實相符。而被告為獲取擔任人頭丈夫5萬元之報酬，
    與大陸地區人民張雪妮假結婚，使張雪妮得以利用此方式非
    法進入臺灣地區，其自有營利意圖，本案事證已臻明確，被
    告之犯行堪以認定。
三、新舊法之比較：查刑法於94年2月2日修正公布，並於被告行
    為後之95年7月1日施行。按行為後法律有變更者，適用行為
    時之法律，但行為後之法律有利於行為人者，適用最有利於
    行為人之法律，修正後刑法第2條第1項定有明文。此條規定
    係規範行為後法律變更所生新舊法律比較適用之準據法，本
    身尚無新舊法比較之問題，於新法施行後，應一律適用新法
    第2條第1項之規定，為「從舊從輕」之比較。再按本次法律
    變更，比較時應就罪刑有關之共犯、未遂犯、想像競合犯、
    牽連犯、連續犯、結合犯，以及累犯加重、自首減輕暨其他
    法定加減原因（如身分加減）與加減例等一切情形，綜其全
    部罪刑之結果而為比較，惟比較之結果，新舊法處罰之輕重
    相同者，及刑法第59條之規定為法院就酌減審認標準見解之
    明文化，非屬法律之變更，即無刑法第2條第1項規定之適用
    ，應依一般法律適用原則，適用裁判時法（參酌最高法院95
    年5 月23日刑事庭第8次會議決議及95年11月7日第21次刑事
    庭會議95年刑議字第6號決議）。
  1.此次修法就刑法第28條共同正犯之規定有所修正，分別適用
    新、舊法比較結果，刑法第28條原規定「2 人以上共同『實
    施』犯罪之行為者，皆為共同正犯」，新法修正為「2 人以
    上共同『實行』犯罪之行為者，皆為共同正犯」，將舊法之
    「實施」修正為「實行」。原「實施」之概念，包含陰謀、
    預備、著手及實行等階段之行為，修正後僅共同實行犯罪行
    為始成立共同正犯。是新法共同正犯之範圍已有限縮，排除
    陰謀犯、預備犯之共同正犯。新舊法就共同正犯之範圍既因
    此而有變動，自屬犯罪後法律有變更，而新法之規定並非較
    有利於被告，應適用被告行為時之規定。
  2.刑法第214條所規定法定刑之罰金部分，依修正後刑法施行
    法第1條之1及修正後刑法第33條第5款將罰金刑定為「新臺
    幣1千元以上，以百元計算之」等規定計算，較諸被告行為
    時之刑罰法律，即罰金罰鍰提高標準條例第1條前段及修正
    前刑法第33條第5款所定之罰金刑最低額銀元1元（即新臺幣
    3元）等規定計算，則新法所得科處之罰金刑較高。比較修
    正前、後之刑罰法律，自以行為時即修正前之法律有利於被
    告。
  3.刑法第55條後段有關牽連犯之規定，於刑法修正後業經刪除
    ，惟依據修正前牽連犯之規定係從一重處斷，而依修正後刪
    除牽連犯之規定後，則應予併罰；經比較結果以適用修正前
    刑法第55條後段牽連犯之規定較有利於被告。
  4.綜合上述各條文修正前、後之比較，揆諸前揭最高法院決議
    及修正後刑法第2條第1項規定之「從舊、從輕」原則，自應
    適用被告行為時之法律，即修正前刑法之相關規定，予以論
    處。
四、按臺灣地區與大陸地區人民關係條例第79條第1 項處罰違反
    同條例第15條第1 款所定使大陸地區人民非法進入臺灣地區
    罪，凡非經合法手續進入者皆包含之，被告使大陸地區人民
    以假結婚真入境之脫法方式進入臺灣地區，即該當本罪，自
    不以偷渡進入為限（最高法院著有90年台上字第3180號判決
    要旨可資參照）。次按意圖營利，違反臺灣地區與大陸地區
    人民關係條例第15條第1款規定者，應依同條例第79條第2項
    處罰之，而第15條第1款所謂使大陸地區人民非法進入臺灣
    地區，並不以偷渡入境為限，亦包含以不實資料提供入出境
    主管機關，使之登載不實誤為核准在內。是核被告丙○○意
    圖營利，利用假結婚真入境之非法方式，使大陸地區人民張
    雪妮進入臺灣地區之所為，係犯臺灣地區與大陸地區人民關
    係條例第79條第2項之違反同條例第15條第1款規定之意圖營
    利使大陸地區人民非法進入臺灣地區罪，及刑法第216條、
    第214條之行使使公務員登載不實文書罪。又被告就使大陸
    地區人民非法進入臺灣地區之行為，與該姓名年籍均不詳、
    綽號「阿弟仔」之成年男子，就行使使公務員登載不實公文
    書之行為，與該姓名年籍均不詳之綽號「阿弟仔」之成年男
    子及張雪妮，分別有犯意聯絡及行為分擔，均分別為共同正
    犯。被告使公務員登載不實之低度行為，為高度之行使使公
    務員登載不實公文書行為吸收，不另論罪。被告所犯上開二
    罪，有方法結果之牽連犯關係，屬裁判上一罪，依修正前刑
    法第55條後段之規定，應從一重之使大陸地區人民非法進入
    臺灣地區罪處斷。爰審酌被告犯罪之動機、目的係為圖取小
    利、手段尚平和，及其犯罪後均坦認犯行，頗具悔意，犯後
    態度尚佳等一切情狀，量處如主文所示之刑。又查本件被告
    犯罪時間係在中華民國96年罪犯減刑條例所定減刑基準點（
    96年4月24日）之前，合於該條例所定減刑規定之適用，應
    依該條例第2條第1項第3款之規定，減其宣告刑之2分之1。
    另刑法第74條關於緩刑之規定於被告行為後亦經修正施行，
    而依最高院法95年第8次刑事庭會議決議「犯罪在新法施行
    前，新法施行後，緩刑之宣告，應適用新法第74條之規定。
    」，是本件關於緩刑即應適用修正後刑法第74條規定論之。
    查被告丙○○前未曾受有期徒刑以上刑之宣告，有台灣高等
    法院被告前案紀錄表附卷可稽，其業已坦承犯行，深具悔意
    ，經此偵審教訓，當知警惕而無再犯之虞，本院綜核各情，
    認所宣告之刑，以暫不執行為適當，依修正後刑法第74條第
    1項第1款之規定，併予宣告緩刑3年，以啟自新。
據上論斷，應依刑事訴訟法第299條第1項前段，臺灣地區與大陸
地區人民關係條例第79條第2項、第15條第1款，刑法第11條前段
、第2條第1項前段、（修正前）第28條、第214條、第216條、（
修正前）第55條後段、第74條第1項第1款，刑法施行法第1條之1
，中華民國96年罪犯減刑條例第2條第1項第3款、第7條，判決如
主文。
本案經檢察官乙○○到庭執行職務。
中    華    民    國    98    年    4     月    22    日
                     臺灣基隆地方法院刑事第三庭
                         審判長法  官  鄭景文
                               法  官  黃永定
                               法  官  陳姵君
以上正本證明與原本無異。
如不服本判決應於收受本判決後10日內向本院提出上訴書狀，其
未敘述上訴理由者，並得於提起上訴後10日內向本院補提理由書
狀（均須按他造當事人之人數附繕本）「切勿逕送上級法院」。
中    華    民    國    98    年    4     月    22    日
                               書記官  王佩珠
附錄論罪科刑法條
臺灣地區與大陸地區人民關係條例第15條第1款：
下列行為不得為之：
一、使大陸地區人民非法進入臺灣地區。
臺灣地區與大陸地區人民關係條例第79條第1項、第2項：
違反第15條第1 款規定者，處1 年以上7 年以下有期徒刑，得併
科新臺幣1百萬元以下罰金。
意圖營利而犯前項之罪者，處3 年以上10年以下有期徒刑，得併
科新臺幣5百萬元以下罰金。
刑法第214條：
明知為不實之事項，而使公務員登載於職務上所掌之公文書，足
以生損害於公眾或他人者，處3 年以下有期徒刑、拘役或5 百元
以下罰金。
刑法第216條：
行使第210條至第215條之文書者，依偽造、變造文書或登載不實
事項或使登載不實事項之規定處斷。


司法院資訊處製作；財團法人民間司法改革基金會備份。
